【裁判字號】    98,訴,456
【裁判日期】    981110
【裁判案由】    違反藥事法等
【裁判全文】
臺灣宜蘭地方法院刑事判決               98年度訴字第456號
公  訴  人  臺灣宜蘭地方法院檢察署檢察官
被      告  甲○○
上列被告因違反藥事法等案件，經檢察官提起公訴（98年度偵字
第2627號），嗣於本院準備程序進行中，被告先就被訴事實為有
罪之陳述，經裁定進行簡式審判程序，本院判決如下：
    主  文
甲○○犯藥事法第八十三條第一項之販賣偽藥罪，處有期徒刑伍
月。緩刑參年，並應向公庫支付新臺幣柒萬元。扣案之仿冒商標
商品偽藥「威而鋼」參瓶（共伍拾玖顆）、諾美婷肆盒（共壹佰
壹拾貳顆）均沒收之。
    事  實
一、甲○○為設址在宜蘭縣宜蘭市○○路○段55號「吉坊藥局」
    之負責人，以販賣藥品為業，其明知不得販售未經核准擅自
    製造之偽藥，且知「VIAGRA」（威而鋼）藥品、「Ｒｅｄｕ
    ｃｔｉｌ」（諾美婷）藥品，分別係美商輝瑞產品公司（下
    稱輝瑞公司）、美商亞培股份有限公司（下稱亞培公司）所
    生產製造之藥品，並經主管機關核准輸入在臺販售，另「Pf
    izer」、「VIAGRA」商標，及「Ｒｅｄｕｃｔｉｌ」商標，
    則分別由輝瑞公司、亞培公司向經濟部智慧財產局申請註冊
    核准取得商標權，指定使用於西藥類商品，現仍在專用期間
    內，非經各該商標專用權人之同意，不得於同一或類似商品
    上，使用相同或近似於前揭商標之圖樣，亦不得販賣上開使
    用相同或近似於前揭商標圖樣之商品。豈料甲○○民國97年
    年中某日，明知某一真實姓名年籍不詳之人至「吉坊藥局」
    向其兜售之威而鋼、諾美婷藥品均非輝瑞公司、亞培公司所
    生產，係未經核准而擅自製造之偽藥，且該威而鋼藥品之瓶
    身有仿冒輝瑞公司前揭「Pfizer」、「VIAGRA」商標、藥錠
    有仿冒「Pfizer」商標，諾美婷藥品之包裝上有仿冒亞培公
    司公司前揭「Ｒｅｄｕｃｔｉｌ」商標，詎其為圖牟利，竟
    仍基於販賣仿冒商標商品及偽藥之集合犯意，以威而鋼藥品
    一瓶（內有三十顆）新臺幣（下同）七千五百元、諾美婷藥
    品一盒（內有二十八顆）二千五百元之低價向該名兜售之男
    子購入前揭仿冒商標之偽藥威而鋼三瓶、諾美婷十盒後，隨
    即陸續以威而鋼偽藥一顆三百元、諾美婷偽藥一盒（內有二
    十八顆）三千元之價格，將上開仿冒商標之偽藥威而鋼、諾
    美婷販賣予不特定顧客以牟利。嗣亞培公司獲訊派員至「吉
    坊藥局」購得仿冒商標之偽藥諾美婷一盒（共二十八顆）後
    ，將該仿冒商標之偽藥提供予警方，警方始於98年4月3日持
    搜索票至吉坊藥局內搜索查扣甲○○尚未售出之前揭仿冒商
    標偽藥威而鋼三瓶（共五十九顆）、諾美婷三盒（共八十四
    顆），而查悉上情。
二、案經輝瑞公司、亞培公司訴由內政部警政署保安警察第二總
    隊第一大隊第一中隊報請臺灣宜蘭地方法院檢察署檢察官偵
    查起訴，嗣於本院準備程序進行中，被告先就被訴事實為有
    罪之陳述，經裁定進行簡式審判程序。
    理  由
一、上揭犯罪事實，業據被告甲○○警詢、檢察官偵訊及本院審
    理時坦承不諱，核與證人即告訴代理人乙○○指訴被告販賣
    仿冒「Ｒｅｄｕｃｔｉｌ」商標偽藥之情節相符，並有藥局
    執照一件、輝瑞公司「Pfizer」及「VIAGRA」商標註冊登記
    資料一件、亞培公司「Ｒｅｄｕｃｔｉｌ」商標註冊登記資
    料一件、亞培公司諾美婷外觀鑑定報告一件、輝瑞大藥廠股
    份有限公司鑑定聲明書一件、蒐證相片二十八張、本院98年
    度聲搜字第92號搜索票一件、內政部警政署保安警察第二總
    隊第一大隊第一中隊搜索扣押筆錄及扣押物品目錄表一件在
    卷可稽，並有警方查扣之仿冒輝瑞公司「Pfizer」、「VIAG
    RA」商標之威而鋼偽藥三瓶（共五十九顆）、仿冒亞培公司
    公司「Ｒｅｄｕｃｔｉｌ」商標之諾美婷偽藥三盒（共八十
    四顆），及亞培公司至「吉坊藥局」所購得仿冒「Ｒｅｄｕ
    ｃｔｉｌ」商標之諾美婷偽藥一盒（共二十八顆）扣案可資
    佐證。依此，足徵被告上開自白確與事實相符，本件事證已
    臻明確，被告之犯行堪予認定，應依法論科。
二、核被告甲○○所為，係犯藥事法第83條第1項之販賣偽藥罪
    及商標法第82條之非法販賣侵害商標權商品罪。另按刑事法
    若干犯罪行為態樣，本質上原具有反覆、延續實行之特徵，
    立法時既予特別歸類，定為犯罪構成要件之行為要素，則行
    為人基於概括犯意，在密切接近之一定時、地持續實行之複
    次行為，倘依社會通念，於客觀上認為符合一個反覆、延續
    性之行為觀念者，於刑法評價上，應僅成立一罪，即學理上
    所稱「集合犯」之職業性、營業性或收集性等具有重複特質
    之犯罪均屬之，例如經營、從事業務、收集、販賣、製造、
    散布等行為即屬之。查被告係經營藥局以販售藥品為業，其
    係以營利為目的，而販賣前揭仿冒商標之偽藥，其係於密集
    時間、相同場所持續進行販售仿冒商標之偽藥，尚無間斷，
    其犯行顯具有反覆、延續實行特徵，在行為概念上，均應評
    價認係包括一罪之集合犯。又被告所犯上開二罪，係以一行
    為觸犯二構成要件不同之罪，為想像競合犯，應依刑法第55
    條之規定，從一重之藥事法第83條第1項販賣偽藥罪處斷。
三、茲審酌被告之素行、智識程度；犯罪之動機、目的、手段；
    被害人所受損害程度；被告身為藥局經營者，以販售藥品為
    業，明知不得販售仿冒商標商品及偽藥，竟仍為圖牟利，向
    他人以低價購入來路不明之仿冒商標偽藥販售圖利，漠視商
    標具有辨識商品來源之功用，企業者通常經過相當時間並投
    入大量資金於商品之行銷及品質之改良，始得使該商標具有
    代表一定品質，所為已嚴重侵害商標專用權人之權益，損及
    我國國際貿易之信譽，對於國家經濟發展造成不利影響，另
    其販售偽藥之舉止，更嚴重損及合法生產藥商之權益及政府
    對於藥品生產製造販售之管制，亦對於消費者之生命健康造
    成威脅，行為之惡性非輕，且迄今未能與告訴人達成民事和
    解，本應予以嚴懲，惟念及被告犯後業已坦承犯行，且所販
    售之仿冒商標偽藥數量亦非甚鉅等一切情狀，暨檢察官、被
    告、告訴人對於科刑範圍所表示之意見後，酌情量處如主文
    所示之刑，以示警懲。另告訴人雖請求勿對被告為緩刑之宣
    告，惟查：被告前未曾因故意犯罪受有期徒刑以上刑之宣告
    ，有臺灣高等法院被告前案紀錄表在卷可參，其因一時失慮
    以致犯罪，雖迄未能與告訴人達成民事和解，然其犯後已坦
    承犯行尚知悔悟，其經此偵、審程序，應知所警惕而無再犯
    之虞，且被告前並無任何犯罪紀錄，素行尚稱良好，亦有正
    當之工作，若因此而遽然令其入監服刑（註：被告是否得易
    服社會勞動，尚屬未定之數），當非社會之福，至於告訴人
    因本案所受之經濟上損失，尚可另尋民事訴訟途徑求償，其
    民事上之求償權益並不會因被告受緩刑之宣告而受損。故綜
    核上情，本院認為前開宣告之刑仍以暫不執行為適當，爰併
    予宣告緩刑三年，且斟酌被告販賣仿冒商標偽藥對於告訴人
    及社會所造成之損害程度等情節，並命被告應向公庫支付七
    萬元，以資警惕並啟自新。至於警方所查扣之仿冒商標商品
    偽藥「威而鋼」三瓶（共五十九顆）、「諾美婷」三盒（共
    八十四顆），本均應由主管之行政機關依藥事法第79條規定
    沒入銷燬，惟本件尚未經行政機關沒入銷燬，且上開查扣之
    偽藥與亞培公司至「吉坊藥局」所購得而提供予警方扣案之
    仿冒商標商品偽藥「諾美婷」一盒（共二十八顆），同時亦
    均屬商標法第82條規定所規範之仿冒商標商品，依商標法第
    83條之規定，為法院應義務沒收之物，故前揭扣案之仿冒商
    標商品偽藥「威而鋼」三瓶（共五十九顆）、諾美婷四盒（
    共一百一十二顆），不問屬於犯人與否，均應依商標法第83
    條之規定，宣告沒收之。
據上論斷，應依刑事訴訟法第273條之1第1項、第299條第1項前
段，藥事法第83第1項，商標法第82條、第83條，刑法第11條前
段、第55條、第74條第1項第1款、第2項第4款，判決如主文。
本案經檢察官劉憲英到庭執行職務。
中    華    民    國    98    年    11    月    10    日
                  刑事第二庭法  官  劉家祥
以上正本證明與原本無異。
如不服本判決應於收受送達後十日內向本院提出上訴書狀，並應
敘述具體理由；其未敘述上述理由者，應於上訴期間屆滿後二十
日內向本院補提理由書(均須按他造當事人之人數附繕本)「切勿
逕送上級法院」。
                            書記官  劉謹翊
中    華    民    國    98    年    11    月    10    日
附錄本案論罪科刑法條：
藥事法第83條第1項
明知為偽藥或禁藥，而販賣、供應、調劑、運送、寄藏、牙保、
轉讓或意圖販賣而陳列者，處7年以下有期徒刑，得併科新臺幣5
百萬元以下罰金。
商標法第81條
未得商標權人或團體商標權人同意，有下列情形之一者，處3年
以下有期徒刑、拘役或科或併科新臺幣20萬元以下罰金：
一、於同一商品或服務，使用相同之註冊商標或團體商標者。
二、於類似之商品或服務，使用相同之註冊商標或團體商標，有
    致相關消費者混淆誤認之虞者。
三、於同一或類似之商品或服務，使用近似於其註冊商標或團體
    商標之商標，有致相關消費者混淆誤認之虞者。
商標法第82條
明知為前條商品而販賣、意圖販賣而陳列、輸出或輸入者，處1
年以下有期徒刑、拘役或科或併科新臺幣5萬元以下罰金。


司法院資訊處製作；財團法人民間司法改革基金會備份。
